臺灣基隆地方法院刑事判決　　　　　　　　　　　　　九十一年度訴字第一六一號
　　公　訴　人　臺灣基隆地方法院檢察署檢察官
　　被　　　告　丁○○
　　　　　　　　丙○○
　　右　二　人
　　選任辯護人　張美慧律師
　　被　　　告　乙○○
　　　　　　　　戊○○
右列被告因妨害自由等案件，經檢察官提起公訴（九十一年度偵字第六五一號、第九
七三號），本院判決如左：
    主  文
丁○○共同以非法方法，剝奪人之行動自由，處有期徒刑伍月，如易科罰金，以參佰
元折算壹日，緩刑貳年。
丙○○共同以非法方法，剝奪人之行動自由，處有期徒刑陸月，如易科罰金，以參佰
元折算壹日。
乙○○共同以非法方法，剝奪人之行動自由，處有期徒刑陸月，如易科罰金，以參佰
元折算壹日。
戊○○共同以非法方法，剝奪人之行動自由，處有期徒刑伍月，如易科罰金，以參佰
元折算壹日，緩刑貳年。
扣案之槍型打火機壹個沒收。
    事  實
一、丁○○、丙○○為兄弟關係，亦均與乙○○熟識，戊○○則為乙○○之友。丙○○因懷疑甲○○曾向警方檢舉其不法，懷恨在心，乃夥同丁○○、乙○○、戊○○，共同基於剝奪甲○○行動自由之犯意聯絡，於民國九十一年二月十一日晚間
    ，先推由戊○○打電話予甲○○，以搭載甲○○之陳姓女友為由，約其前往基隆
    市○○○路二十一號前見面。翌日零時許，甲○○騎乘機車抵達，即由丙○○以
    其所有之槍型打火機（起訴書誤載為玩具手槍）一只抵住甲○○腰部，乙○○則
    徒手將甲○○拉入車號Ｇ四─七八九七號自小客車內，再由乙○○坐在汽車後座
    左位，甲○○坐在後座中間，丙○○坐在後座右位，使甲○○不能自由下車。戊○○隨後上車坐在前座右位，並由已在駕駛座上等待之丁○○駕駛該車，駛往台
    北縣瑞芳鎮九份山區，而剝奪甲○○之行動自由。途中丙○○並以加害生命之言
    語恐嚇甲○○「明天多了一具屍體也沒人知道」，丙○○並與甲○○發生肢體衝
    突，嗣駛至深澳坑路靠近萬瑞高架快速道路下方路段時，後座等人衝突加劇，丁○○乃停車並留在駕駛座上，丙○○、乙○○、戊○○則令甲○○下車，並脅迫
    使甲○○將行動電話、提款卡、機車鑰匙等物留在車上，復加以毆打成傷（尚非
    無自救力之人，傷害部分亦據甲○○撤回告訴），後棄之離去。
二、案經甲○○訴由台北縣警察局瑞芳分局報請臺灣基隆地方法院檢察署檢察官偵查
    起訴。
    理  由
一、訊據被告丁○○、丙○○、乙○○及戊○○均矢口否認有何妨害自由犯行，被告
    丁○○辯稱只是負責開車，其餘一概不知；被告乙○○、戊○○、丙○○則均辯
    以：渠等要去九份泡茶，乃約甲○○一起去，並未強押其上車云云。然查：
(一)被告丙○○迭於警訊及偵查中供稱：因懷疑甲○○曾向警方檢舉其不法，而於九
    十一年二月十一日晚間吃飯當時及其後，與被告丁○○、乙○○、戊○○商議教
    訓甲○○，並約定由戊○○打電話騙甲○○出來，由其提供車輛，由丁○○駕駛
    ，由乙○○在車上毆打沈，並載至山上丟棄（警卷第一頁反面、六五一○號偵查
    卷第十七頁反面）；被告乙○○亦於警訊中供稱：因懷疑甲○○害伊遭警約談，
    乃與丁○○、丙○○、戊○○共同找沈出來，且戊○○係其所找來參與的（九七
    三號偵查卷第五頁反面至第六頁）；被告戊○○則於警訊中供稱：係受乙○○之
    託，打電話約甲○○前往基隆市○○○路二十一號前之地點各等語（同卷第七頁
    ）。互核渠等供述，足徵被告四人因懷疑丙○○遭甲○○陷害而就本件犯行有所
    謀議甚明。
(二)被告丁○○於偵查中供稱：車輛由其駕駛，丙○○及乙○○將甲○○架上車（六
    五一號偵查卷第十九頁反面）；被告丙○○則於偵查中供稱：案發當時其確實持
    一把槍，目的是嚇嚇甲○○，並與乙○○均有動手毆打沈，且乙○○把沈抓上車
    （同卷第十七頁反面、第十八頁）各等詞，核與證人甲○○於警訊及偵查中所述
    情節相符，並有槍型打火機一個扣案可佐。該槍型打火機，雖係仿ＢＥＲＥＴＴ
    Ａ廠半自動手槍製造，再更換土造金屬槍管改造而成，未發現有擊發機構，無法
    供擊發子彈之用，不具殺傷力，此有內政部警政署刑事警察局九十一年二月二十
    七日刑鑑字第○九一○○三二○二三號函附卷可稽（六五一號偵查卷第三一頁）
    ；惟觀之該槍型打火機外型既與手槍極為近似，深夜持之抵住被害人腰部，乙○○再徒手拉被害人，自足以抑制被害人之自由灼甚。證人甲○○嗣雖於本院調查
    中翻異前詞，改稱：丙○○並未持槍強押其上車，在警訊中係稱案發當時天黑看
    不清楚，僅看到黑色類似木棍之物云云。惟證人甲○○與被告等既為多年好友，
    此據渠等供明在案，而其於本院審理中尚稱：不知道警方筆錄寫起來會這麼嚴重
    ，可能當時過於氣憤，現在看到他們於心不忍，請求本院從輕處斷等語（本院九
    十一年四月二十三日筆錄），足徵證人甲○○之翻異前詞，乃事後迴護被告之詞
    ，本院衡其案發時之供述較少權衡利害得失或受他人干預，自較事後翻異之詞為
    可信。
(三)證人甲○○繼於本院調查中結證稱：其被架上車後，乙○○坐在後座左位，其坐
    在後座中間，丙○○則坐在後座右位，另戊○○坐在前座右位；經本院命被告丁○○、丙○○及戊○○當庭手繪案發當時車輛內座位情況，被告丁○○及丙○○
    所繪情況與證人所指述上情相同。本院參諸甲○○在車上遭被告丙○○及乙○○
    左右夾坐，及被告丙○○、乙○○、丁○○等坦承在車上毆打甲○○等情以觀，
    顯見甲○○之身體仍受被告等所拘束，而不能自由下車。被告戊○○所繪之被告
    乙○○與丙○○座位雖與前揭情形相反，容係其坐在前座而對後座坐位情況認知
    偏離，及時間已久記憶模糊所致，合併指明。
(四)證人甲○○於警訊中即已指證被告等有言語恐嚇行為，而被告丙○○於本院調查
    中亦自承：雙方衝突吵架有說給你死‧‧‧，吵架時都會說粗魯的話（本院九十
    一年四月二日筆錄）等情以觀，證人甲○○之指證應屬信而有徵，由此益見被告
    等人以非法方法剝奪甲○○之行動自由情灼無疑。
(五)被告丁○○雖係精神分裂症患者，有其提出之中華民國身心障礙手冊、台北市立
    療養院診斷證明書各乙件在卷可按。惟查其犯案前能與被告丙○○、乙○○共同
    謀議犯行，已如前述，犯案時更能正常駕駛車輛等情，顯見其行為當時對外界事
    物之知覺理會作用並未喪失或較常人減衰，自非有何心神喪失或精神耗弱情事。
(六)此外，並有瑞芳醫院出具之甲○○受傷之診斷證明書乙紙、深澳坑路現場圖及指
    證照片六張在卷足憑。本案之證據明確，被告等之犯行洵堪認定，應予依法論科
    。
二、查被告四人基於妨害自由之犯意聯絡，並於右揭時地分擔行為之實施，而剝奪甲○○之行動自由，核渠等所為，均係犯刑法第三百零二條第一項之剝奪他人行動
    自由罪。被告等四人就前揭犯行，彼此間有犯意之聯絡與行為之分擔，皆為共同
    正犯。被告等另於車輛行駛途中以加害生命之言語恐嚇甲○○之行為，應屬包含
    於妨害行動自由之同一意念中，屬剝奪行動自由之部分行為。而被告等脅迫甲○○將行動電話、提款卡、機車鑰匙等物留在車上之行為，亦妨害被害人之自由，
    應逕論以刑法第三百零二條第一項之罪，不另論同法第三百零四條第一項之罪。
    爰審酌被告四人前述犯罪之動機，及以暴力手段犯案，且被告丙○○更持外型近
    似手槍之槍型打火機威嚇被害人，危害社會秩序及被害人自由法益非輕，被告丁○○患有精神分裂症已如前述，受其弟即被告丙○○之累而罹本件犯行，被告戊○○於過程中分擔實施行為情節較輕，並被告等事後已與被害人和解，有和解書
    一紙在卷可參，及被告等犯罪後之態度等一切情狀，分別量處如主文所示之刑，
    並均諭知易科罰金之標準。查被告丁○○及戊○○均未曾受有期徒刑以上刑之宣
    告，各有台灣高等法院被告全國前案紀錄表附卷可考，經此起訴審判後，今後應
    益知警惕，信無再犯之虞，本院因認對其二人所宣告之刑，以暫不執行為適當，
    爰各併予宣告緩刑二年，以勵自新。扣案之槍型打火機一個，雖不具殺傷力已如
    前述，自非違禁物，然仍係供犯罪所用之物，且係被告丙○○所有，亦據其供明
    在卷，依法宣告沒收。
三、公訴意旨另以：被告丙○○、丁○○、乙○○及戊○○等四人，基於傷害甲○○
    之犯意聯絡，於九十一年二月十二日凌晨某時，在基隆市○○○路靠近萬瑞高架
    快速道路下方路段附近，喝令甲○○下車後，丙○○、乙○○、戊○○亦下車，
    拳打腳踢傷害甲○○，造成其身上多處外傷，因認丙○○、丁○○、乙○○及戊○○等四人，另涉犯刑法第二百七十七條第一項之傷害罪嫌。惟按刑法第二百七
    十七條之罪，須告訴乃論；而告訴乃論之罪，告訴人於第一審辯論終結前得撤回
    其告訴；又告訴經撤回者，應諭知不受理之判決，刑法第二百八十七條前段、刑
    事訴訟法第二百三十八條第一項、第三百零三條第三款分別定有明文。本件告訴
    人就上開公訴意旨所認傷害犯行部分，已於第一審辯論終結前撤回其告訴，此有
    撤回狀在卷足憑，而公訴意旨認此部分與前揭論罪科刑之剝奪他人行動自由罪間
    有方法結果之牽連關係，屬裁判上之一罪，爰不另為不受理之諭知。
據上論斷，應依刑事訴訟法第二百九十九條第一項前段、刑法第二十八條、第三百零
二條第一項、第四十一條第一項、第七十四條第一款、第三十八條第一項第二款、罰
金罰鍰提高標準條例第一條前段、第二條，判決如主文。
本案經檢察官吳佳齡到庭執行職務。
中      華      民      國      九十一    年      五    月    二十一    日
                                      臺灣基隆地方法院刑事第二庭
                                          法    官    邱  志  平
右正本證明與原本無異。
對於本件判決如有不服，應於收受送達後十日內，向本院提出上訴書狀，上訴於臺灣
高等法院，並按他造當事人之人數附具繕本。
                                          書 記 官    彭  淑  芳
中      華      民      國      九十一    年      五    月    二十三    日
附錄論罪法條
刑法第三百零二條第一項：
私行拘禁或以其他非法方法，剝奪人之行動自由者，處五年以下有期徒刑、拘役或三
百元以下罰金。
